【裁判字號】    99,易,617
【裁判日期】    990520
【裁判案由】    詐欺
【裁判全文】
臺灣高雄地方法院刑事判決               99年度易字第617號
公  訴  人  臺灣高雄地方法院檢察署檢察官
被      告  甲○○
上列被告因詐欺案件，經檢察官提起公訴（99年度偵字第685 號
），及移送併辦（99年度偵字第9014號），本院判決如下：
    主  文
甲○○幫助犯詐欺取財罪，處拘役伍拾伍日，如易科罰金，以新
台幣壹仟元折算壹日。
    事  實
一、甲○○可預見一般取得他人存款帳戶常與財產犯罪有密切關
    聯，詐欺集團等不法份子經常利用他人存款帳戶存摺、提款
    卡及密碼以轉帳方式，詐取他人財物並逃避追查，竟仍以不
    違反其本意之幫助犯意，於民國98年7 月17日間某時許，在
    高雄市○○○路道明中學對面，以不詳代價，將其所申設兆
    豐國際商業銀行高雄三多分行（下稱兆豐銀行）0000000000
    0000號帳戶之存摺、提款卡及密碼交付予姓名年籍均不詳、
    綽號「阿忠」之詐欺集團成員。嗣由詐欺集團中某成員，意
    圖為自己不法之所有，在雅虎奇摩拍賣網站上刊登不實之拍
    賣資訊，嗣（一）丙○○於98年7 月19日19時23分許，在台
    中市○區○○里○○路339 號3 樓之3 住處，以網路瀏覽上
    開拍賣網頁，因而陷於錯誤，以新台幣（下同）4900元拍得
    消費型數位相機乙臺，並於翌日13時20分許，前往台中市○
    區○○○路上第一商業銀行進化分行匯款4900元入上開帳戶
    後，發覺情事有異，報警處理，為警循線追查始悉上情；（
    二）乙○○從友人處得知上開拍賣訊息，以MSN 與對方聯繫
    後，陷於錯誤，於98年7 月20日12時許，前往南投縣草屯郵
    局，匯款5850元至甲○○上開帳戶內，因遲未收到貨品，始
    悉受騙，報警循線查知上情；（三）丁○○於98年7 月20日
    14時14分許，於露天拍賣網站上，見上開拍賣訊息後陷於錯
    誤，以20000 元之價格得標，隨即於同日14時41分時許，匯
    款20000 元至上開甲○○之帳戶內，嗣發覺受騙，遂報警循
    線查獲上情。
二、案經臺中市警察局第二分局報告臺灣臺中地方法院檢察署呈
    請臺灣高等法院檢察署檢察長令轉台灣高雄地方法院檢察署
    檢察官偵查起訴及移送併辦。
    理  由
壹、證據能力部分：
一、按被告以外之人於審判外之言詞或書面陳述，除法律有規定
    者外，不得作為證據；又被告以外之人於審判外之陳述，雖
    不符刑事訴訟法第159 條之1 至第159 條之4 之規定，而經
    當事人於審判程序同意作為證據，法院審酌該言詞陳述或書
    面陳述作成時之情況，認為適當者，亦得為證據；又當事人
    、代理人或辯護人於法院調查證據時，知有第159 條第1 項
    不得為證據之情形，而未於言詞辯論終結前聲明異議者，視
    為有前項之同意；刑事訴訟法第159 條第1 項項、第159 條
    之5 定有明文。經查，證人即被害人丙○○、乙○○、丁○○於警詢中所為之陳述，其屬於被告以外之人於審判外之陳
    述者，惟據檢察官、被告於本院審理中同意作為證據，或未
    於言詞辯論終結前表示異議，本院審酌上開證據作成時之情
    況，亦無不當之情形，認為以之作為本件之證據亦屬適當，
    核之上開說明，自應有證據能力。
二、按除顯有不可信之情況外，從事業務之人於業務上或通常業
    務過程所須製作之紀錄文書、證明文書，亦得為證據，刑事
    訴訟法第159 條之4 第2 款定有明文。經查，卷附之卷附自
    動櫃員機交易明細單，係金融機構業務人員以機器輔助方式
    ，通常業務過程製作之紀錄文書，亦無何顯不可信之情形，
    核之上開說明，應認具有證據能力。
貳、實體部分：
一、訊之被告甲○○對於交付其開立之上開兆豐銀行帳戶提款卡
    及密碼予不詳姓名之人，固不諱言，惟矢口否認有何幫助詐
    欺取財之犯行，辯稱：伊係應徵工作，對方要求提供提款卡
    予公司作為核對債信之用云云。經查：（一）本件被害人丙○○、乙○○、丁○○分別於上開時間因遭詐騙集團成員施
    以上開詐術陷於錯誤而匯出上開款項至被告上開帳戶內，旋
    遭提款卡方式提領等情，業據證人即被害人丙○○、乙○○
    、丁○○於警詢時證述綦詳，並有自動櫃員機交易明細單附
    卷可憑，足認被告使用之系爭帳戶確實遭真實姓名年籍不詳
    之成年人用以詐騙被害人丙○○、乙○○、丁○○匯款以取
    得不法款項使用無訛；（二）又衡諸社會通常經驗，應徵工
    作如公司有徵信之必要，亦僅須有當事人之身分證字號或銀
    行帳戶號碼即可，並無求職者提供個人之金融帳戶帳號及提
    款卡、密碼予公司之必要，況被告亦無法提供其所應徵工作
    之公司名稱、地址以供查證，故被告所辯顯與常情不符，不
    足採信；（三）又金融帳戶之存摺、提款卡及密碼乃個人重
    要理財之物，若落入不明人士手中，極易被利用為取贓之犯
    罪工具，一般人均有妥為保管以防止他人任意使用之認識，
    縱有特殊情況偶須交付他人使用，亦必深入瞭解用途及合理
    性，始會安心提供，而被告為成年人，應有相當之智識程度
    及社會經驗，其竟將提款卡連同密碼提供予不詳姓名之人使
    用，顯見被告確有能預知且不違背其本意之幫助詐騙集團詐
    欺之不確定故意。從而，本件罪證明確，被告犯行堪以認定
    。
二、按刑法上之幫助犯，係對於犯罪與正犯有共同之認識，而以
    幫助之意思，對於正犯資以助力，而未參與實施犯罪之行為
    者而言（最高法院88年度臺上字第1270號判決意旨參照），
    本件被告將上開帳戶提款卡及提款密碼提供予真實姓名年籍
    不詳之成年人詐騙他人財物，顯係基於幫助他人詐欺之犯意
    ，且並無任何積極證據證明其有參與實施詐欺取財之犯罪構
    成要件行為，是核被告所為，係犯刑法第30條第1 項前段、
    第339 條第1 項之幫助詐欺取財罪。又被告以一提供帳戶資
    料之幫助行為供犯罪集團為詐欺取財款項匯入之用，並使被
    害人3 人均陷於錯誤，匯入款項至被告之上開郵局帳戶中，
    係以一行為同時觸犯數幫助詐欺取財罪，侵害不同被害人之
    財產法益，為同種想像競合犯，應依刑法第55條規定，論以
    一幫助詐欺取財罪處斷。被告並未實際參與詐欺取財犯行，
    所犯情節較正犯輕微，爰依刑法第30條第2 項規定，減輕其
    刑。審酌被告所為影響社會交易安全，增加被害人追償及警
    察機關偵查犯罪之困難，被害人遭詐騙金額尚非鉅大，被告
    犯後未能坦認犯行態度尚難謂佳及其他等一切情狀，量處如
    主文所示之刑，並諭知易科罰金之折算標準。
三、上開事實一、之（二）（三）被害人乙○○、丁○○部分之
    犯行，雖未據檢察官起訴，惟與其他起訴部分之犯行，有想
    像競合犯之裁判上一罪之關係，自為起訴效力所及，本院自
    得一併審理。
據上論斷，應依刑事訴訟法第299 條第1 項前段，刑法第339 條
第1 項、第30條、第55條、第41條第1 項前段，刑法施行法第1
條之1 ，判決如主文。
中    華    民    國    99    年    5     月    20    日
                  刑事第十一庭  審判長法  官  黃三友
                                      法  官  莊珮吟
                                      法  官  林俊寬
以上正本證明與原本無異。
如不服本判決應於收受送達後10日內向本院提出上訴書狀，並應
敘述具體理由；如未敘述上訴理由者，應於上訴期間屆滿後20日
內向本院補提理由書（均須按他造當事人之人數附繕本）「切勿
逕送上級法院」。
中    華    民    國    99    年    5     月    21    日
                                      書記官  林香如
附錄法條：
中華民國刑法第339條
意圖為自己或第三人不法之所有，以詐術使人將本人或第三人之
物交付者，處5 年以下有期徒刑、拘役或科或併科1 千元以下罰
金。
以前項方法得財產上不法之利益或使第三人得之者，亦同。
前二項之未遂犯罰之。

司法院資訊處製作；財團法人民間司法改革基金會備份。
